臺灣台中地方法院民事判決　九十三年度婚字第三三號
　　原　　　告　甲○○
　　訴訟代理人　李淑女律師
　　被　　　告　乙○○
右當事人間離婚事件，本院於民國九十三年二月廿七日言詞辯論終結，判決如左：
    主    文
准原告與被告離婚。
訴訟費用由被告負擔。
    事　　實
甲、原告方面：
一、聲明：如主文所示。
二、陳述：
（一）緣原告甲○○原名林素真，於民國（下同）七十八年二月四日改名，前於六十
      三年間與被告結婚並育有林佳寬、林佳輝、林宏兆三名子女，均已成年。婚後
      ，雙方做工維持生計，尚屬相安無事，惟被告眼高手低，雖無經濟能力，卻一
      直希望自任老闆，六十四年間原告不禁被告說服，回娘家借款供被告成立車床
      加工工廠，詎被告自任老闆後，經常上酒家喝酒，流連聲色場所，致三更半夜
      回家，甚至夜不歸營，令原告十分痛苦，且因無心經營工廠，經常入不敷出，
      未久，即因週轉不靈而倒閉，所遺欠債，因多數為原告出面向親友借款，原告
      只得做工慢慢償還親友。
（二）當原告即將欠債清償完畢之際，即六十八年間被告竟瞞著原告又成立工廠，惟
      因被告眼高手低，性喜聲色場所未改，七十二年間又宣告倒閉，嗣被告竟未經
      原告同意，擅自竊取原告房地所有權狀向友人借款，被告因無力清償，至債權
      人找上家門，原告始知上情，原告不得已於七十三年元月十日與被告簽立離婚
      協議書，雖未辦理協婚登記，惟原告一直誤認兩造業已離婚，並攜同三名子女
      離家。
（三）嗣後被告因違反票據法，入監服刑有期徒刑七個月，期間被告父親林進益去世
      ，被告胞弟入伍服役，留有年邁之被告母親林陳嬌在家，原告經親友勸說攜同
      三名稚子，回家與婆婆林陳嬌同住，以便照顧伊生活起居，詎料，七十四年間
      被告出獄，不思感恩，並欲想一夕致富，而買大家樂明牌，經債主到家要債，
      原告認全家生活已十分艱難，伊竟花錢買明牌，被告不滿原告干涉，與原告口
      角，竟又動手毆打原告，原告雖曾至潭子鄉○○村○○路王緒武婦產科就醫，
      惟經醫師勸說始未開具診斷證明書。
（四）八十八年間雙方又因被告喝酒晚歸致發生爭吵，被告因酒後情緒失控，竟至廚
      房拿出菜刀，要脅要將原告殺害，幸雙方之子林宏兆在場，出面制止，始未釀
      成悲劇。
（五）此後雙方關係持續惡化，被告並於九十一年間要求出售原告名下之房地遭拒後
      ，即拒絕支付家庭生活費用及償還其負債，雙方因此形同陌路，即便子女林宏
      兆於九十一年間發生重大車禍進出醫院多次，亦皆由原告一人單獨照顧。
（六）詎料被告於九十二年十月三十日毫無預警地突然離家出走，不知去向，原告遲
      至地下錢莊上門要債，始知被告之前陸續向地下錢莊借款數百萬元，又侵占其
      所任職之鍑鑫塑膠機械股份有限公司（以下簡稱鍑鑫公司）之公款數百萬元後
      ，捲款潛逃，事後，被告竟仍大言不慚，傳真其負債明細表，並要其友人謝庄
      杰轉達原告，要原告幫伊清償負債，原告心力交瘁，始猛然憶起被告經常口出
      ：伊要留一褲子糞，讓原告清理不完，不料，被告竟果真丟下家庭重擔及龐大
      負債與原告，自行消遙在外，而置原告與家人生活在地下錢莊討債之恐懼中。
（七）兩造結婚以來，被告多次經營工廠，皆因被告性喜好漁色，經常流連聲色場所
      喝酒而倒閉，此自被告於短短半個月期間於理容中心、ＨＯＴＥＬ、飯店之消
      費即達近十萬元可略知一、二，原告多次為被告償還負債，被告卻不思感念，
      反而原告多次為被告償還負債，被告卻不思感念，反而毆打原告，甚至要脅殺
      害原告，致原告非但要面對債權人討債壓力，更要避免遭被告毆打，精神上十
      分痛苦，是原告顯有受不堪同居之虐待。其後被告竟拒絕支付生活費用、家庭
      生活重擔全由原告一人負擔，更有甚者，被告竟向地下錢莊借款，且侵占公司
      公款後捲款潛逃，其惡意遺棄意圖，至為明顯。又兩造業已於七十三年簽訂離
      婚協議書，並曾分居，且於九十一年起即形同陌路，雙方關係持續惡他，而今
      被告再欠下千萬元之負債，而逃之夭天，兩造婚姻關係至此已無回復之可能，
      且此婚姻之破綻顯係由被告不負責任之行為所致，爰依民法第一千零五十二條
      第一項第三、五款規定及第二項規定事由請求裁判離婚。
三、証據：提出戶籍謄本乙份、離婚協議書影本乙份、診斷證明書影本乙份、存證信
    函影本乙份、被告負債明細表影本乙份、被告消費明細表影本乙份為証，並聲請
    傳訊証人林宏兆、林佳輝、林國裕到庭。
乙、被告方面：被告未於言詞辯論期日到場，亦未提出書狀作任何聲明及陳述。
    理　　由
一、被告經合法通知，未於言詞辯論期日到場，查無民事訴訟法第三百八十六條各款
    所列情形，依原告之聲請，由其一造辯論而為判決。
二、兩造間有婚姻關係現仍存續中，據原告提出戶籍本配偶欄記載可證。
三、原告主張與被告結婚以來，多次經營工廠，皆因被告性喜流連聲色場所喝酒而倒
    閉，原告多次為被告償還負債，致原告獨自面對債權人討債壓力，兩造於七十三
    年間簽訂離婚協議書，並曾分居，且於九十一年起即形同陌路，雙方關係持續惡
    化，其後被告竟拒絕支付生活費用，家庭生活重擔全由原告一人負擔，更有甚者
    ，被告竟向地下錢莊借款，且侵占公司公款後捲款潛逃等情，業據原告提出離婚
    協議書影本乙份、診斷證明書影本乙份、存證信函影本乙份、被告負債明細表影
    本乙份、被告消費明細表影本乙份為証。並經証人即兩造所生次子林佳輝到庭証
    稱：「從我國小開始，我父母親就常常吵架，每個星期都會吵一、二次，原因是
    父親晚歸、喝酒、在外面積欠債務的問題，除了口角之外，還有肢體衝突，是爸
    爸打媽媽，這個情形一直延續到九十一年五、六月的時候，我爸爸要求我媽媽賣
    房子，原因是爸爸在外面積欠很多債務，無法償還，要求我媽媽賣房子，我媽媽
    不肯，從此之後兩個人就不說話，爸爸也不拿錢回家，不負擔家計。九十二年十
    月我爸爸最後一次離家的時候，我們本來以為他是出國出差，直到地下錢莊的人
    找上門來，我們才知道他是去躲債，後來他傳真一張明細給我，叫我媽媽幫他清
    償這些債務，他才要回來，後來又沒有消息。」等語（見九十三年一月十六日言
    詞辯論筆錄）；又証人即兩造所生三子林宏兆到庭証稱：「我覺得以現在的狀況
    ，離婚對我媽媽比較好，我父親本來對家庭就比較不負責任，都是我母親一個人
    在負擔家庭的問題，現在又留下這麼多的債務，讓我母親去扛，對我母親真的很
    不公平。」等語（見同上筆錄）；又証人即原告胞弟林國裕到庭証稱：「被告是
    我的姊夫，他在離家以後去年十一月打電話給他大兒子，叫我姐姐要幫他還地下
    錢莊的債，不然他不要回來，他大兒子不敢傳話，所以被告又打給我，說他有傳
    壹份債務的明細給他的大兒子，叫我姐姐幫他還債，他說要幫他處理好地下錢莊
    的債務他才要回來，之後被告就沒有再聯絡，沒有音訊。去年農曆九月叫我跟我
    姐姐傳話，叫我姐姐賣房子拿二百五十萬元讓他做生意，給他當做生意的成本，
    一個月之後就會還她三百五十萬元，我跟被告講說，這是他跟我姐姐的家務事，
    叫他自己去講，不要叫我這個外人去說。」等語（見同上筆錄），由以上証物及
    証詞可知原告之主張為真實。
四、按婚姻乃一男一女之兩性結合，以組織家庭共同生活為目的。故有足以破壞共同
    生活或難以維持共同生活之情事發生，宜允許其離婚以消滅婚姻關係。七十四年
    六月三日修正公布之民法親屬編，就裁判離婚之原因，為應實際需要，參考各國
    立法例，增設民法第一千零五十二條第二項，明定有同條第一項以外重大事由，
    難以維持婚姻者，亦得請求離婚。次按現代社會基於男女平權觀念，夫妻均應分
    擔家計及家務，且衡諸經濟問題乃涉及夫妻生活實際之生計問題，若夫妻之一方
    既不願分擔家務，又任由他方負擔全部之家計，致他方無法忍受，應可認為係無
    法繼續維持婚姻之重大事由。本件被告結婚以來，多次經營工廠，皆因被告經常
    流連聲色場所喝酒而倒閉，被告因經營工廠不善所留下的債務，並未負起一家之
    主的責任，反而強求原告為其償還債務，致原告非但要面對債權人討債壓力，更
    要避免遭被告毆打，精神上十分痛苦，其後於九十一年間起又拒絕支付生活費用
    ，家庭生活重擔全由原告一人負擔，之後又向地下錢莊借款，且侵占公司公款後
    捲款潛逃，被告再欠下千萬元之負債逃之夭夭，讓原告一人肩負如此沈重的債務
    ，獨自面對地下錢莊討債的恐懼及壓力，被告全無夫妻互助互諒之情，致原告無
    法繼續維持婚姻關係，兩造婚姻至此已無回復之可能，且此婚姻之破綻顯係由被
    告不負責任之行為所致，原告依前開規定請求離婚，自屬有理由，應予准許。原
    告前項主張既有理由，其併依民法第一千零五十二條第一項第三款及第五款規定
    ，請求判決離婚，即不予審酌，附此敘明。
六、據上論結，原告之訴為有理由，依民事訴訟法第三百八十五條第一項前段，第七
    十八條，判決如主文。
中　　　華　　　民　　　國　　九十三　　年　　　三　　　月　　十二　　日
                                    臺灣台中地方法院家事法庭
~B法　　　官　廖穗蓁
右為正本係照原本作成
如對本裁定抗告須於裁定送達後十日內向本院提出抗告狀
中　　　華　　　民　　　國　　九十三　　年　　　三　　　月　　十二　　日
~B法院書記官　楊賀傑
